臺灣臺南地方法院民事裁定           100年度司財管字第66號
聲  請  人  陳裕昌
上列聲請人聲請對被繼承人陳自白選任遺產管理人事件，本院裁
定如下：
    主  文
選任財政部國有財產局臺灣南區辦事處臺南分處為被繼承人陳自
白之遺產管理人。
聲請程序費用新臺幣壹仟元由被繼承人陳自白之遺產負擔。
    理      由
一、按繼承人均拋棄其繼承權者，準用關於無人承認繼承之規定
    ，民法第1176條第6項定有明文。又繼承開始時，繼承人之
    有無不明，而不能依民法第1177條選定遺產管理人時，得由
    利害關係人聲請法院選任之，民法第1178條第2項亦定有明
    文。
二、本件聲請意旨略以：被繼承人陳自白（男，民國○○年○月○○
    日生，身分證統一編號：Ｚ000000000號，生前最後住所：臺
    南市○○區○○里○鄰○○街○段106巷59弄69號）與聲請人
    為坐落臺南市○○區○○段27、27-1地號土地之共有人，被
    繼承人陳自白於死亡當時並無民法第1138條所定之各順位繼
    承人，無法由親屬會議選任其遺產管理人，致聲請人之權利
    無法行使，故聲請人以利害關係人身分向法院聲請為被繼承
    人陳自白選任遺產管理人等語。
三、經查，聲請人主張之前開事實，業據提出臺南市○○區○○
    段27、27-1地號土地登記第二類謄本、繼承系統表、除戶謄
    本等件附卷為憑，並經本院依職權向台南市安南區戶政事務
    所調閱被繼承人配偶、第一及第三順位繼承人之最新戶籍謄
    本核閱綦詳，有臺南市安南區戶政事務所100年7月7日南市
    安南戶字第1000003386號函、100年7月21日南市安南戶字第
    1000003682號函可供佐證，是聲請人之主張應足採信。又查
    被繼承人陳自白死亡後，其已無法定繼承人，且未準用民法
    第1177條之規定選定遺產管理人，而被繼承人陳自白與聲請
    人為上述土地之共有人，故聲請人以利害關係人之身分聲請
    選任被繼承人陳自白之遺產管理人，核與上開規定並無不合
    ，應予准許。
四、按公示催告期限屆滿，無繼承人承認繼承時，其遺產於清償
    債權，並交付遺贈物後，如有剩餘，歸屬國庫；又按非公用
    國有財產以財政部國有財產局為管理機關，民法第1185條、
    國有財產法第12條分別定有明文。查本件被繼承人陳自白已
    無法定繼承人，復未準用民法第1177條之規定選定遺產管理
    人，而被繼承人陳自白之遺產，倘無人承認繼承時，將於清
    償債權，交付遺贈物後，歸屬國庫，為使被繼承人陳自白遺
    產之處置順利進行，並考量遺產管理之專業性與公平性，本
    院認選任財政部國有財產局臺灣南區辦事處臺南分處為被繼
    承人陳自白之遺產管理人為適當。
五、依非訟事件法第157條、第24條第1項，裁定如主文。
中    華    民    國   100    年    7     月    27    日
                  家事法庭    司法事務官  蔡明賢
以上正本係照原本作成。
如對本裁定抗告須於裁定送達後10日內向本院提出抗告狀，並繳
納抗告費新台幣1,000元。
中    華    民    國   100    年    7     月    27    日
                              書記官      曾詩珊